臺灣嘉義地方法院刑事判決　　　　　　　100年度訴字第321號
公　訴　人　臺灣嘉義地方法院檢察署檢察官
被　　　告　翁湘茵
選任辯護人　劉意律師
　　　　　　嚴天琮律師
上列被告因違反毒品危害防制條例案件，經檢察官提起公訴（10
0 年度偵字第2179號），本院判決如下：
    主  文
翁湘茵共同販賣第二級毒品，處有期徒刑壹年拾月，扣案LAMBOR
GHINI 牌行動電話壹支與吳威僑連帶沒收之；未扣案門號000
0000000號SIM 卡壹張與吳威僑連帶沒收之，如全部或一
部不能沒收時，與吳威僑連帶追徵其價額；未扣案販賣第二級毒
品所得新臺幣壹仟伍佰元，與吳威僑連帶沒收之，如全部或一部
不能沒收時，以其與吳威僑之財產連帶抵償之。
    犯 罪 事 實
一、翁湘茵明知甲基安非他命係毒品危害防制條例所列之第二級
    毒品，不得持有、販賣，竟意圖營利，與吳威僑共同基於販
    賣甲基安非他命之犯意聯絡，以吳威僑所有扣案LAMBORGHIN
    I 牌行動電話搭配門號0000000000號SIM 卡作為販賣毒品之
    聯絡工具，於民國99年11月14日下午1 時15分起紀宋賢以其
    使用之門號0000000000號行動電話，多次撥打吳威僑使用之
    上開行動電話聯絡交易甲基安非他命事宜時，負責於99年11
    月14日下午5 時15分8 秒、同日下午5 時32分21秒接聽電話
    ，與紀宋賢約定交易地點，並於同日下午5 時39分後某時許
    ，偕同吳威僑一起至約定之嘉義縣大林鎮某小型賽車場與紀
    宋賢會面，由吳威僑將1 小包價值新臺幣（下同）1,500 元
    之甲基安非他命交付紀宋賢，紀宋賢先給付1,000 元價金予
    吳威僑，餘款500 元紀宋賢於翌日某時在嘉義市某電子遊藝
    場交付予吳威僑收受。
二、案經彰化縣警察局移送臺灣雲林地方法院檢察署呈請臺灣高
    等法院檢察署檢察長令轉臺灣嘉義地方法院檢察署檢察官偵
    查起訴。
    理  由
一、證據能力部分：
(一)、電話監聽譯文（通訊監察譯文），僅屬依據監聽錄音結果予
    以翻譯之文字，固具文書證據之外觀，但實際上仍應認係監
    聽所得之錄音帶，始屬調查犯罪所得之證物，乃刑事訴訟法
    第165 條之1 第2 項所稱之新科技證物，如其蒐證程序合法
    ，且當事人已承認監聽錄音譯文之內容屬實，或對於該譯文
    內容並無爭執，而法院復已就該譯文依法踐行調查證據程序
    者，該監聽錄音之譯文即與播放錄音有同等價值，自有證據
    能力（最高法院98年度臺上字第527 號判決意旨參照）。查
    卷附通訊監察譯文，係警員依據臺灣雲林地方法院99年度聲
    監字第554 號所核發之通訊監察書，於核准通訊監察期間內
    ，對於共犯吳威僑及購買毒品之紀宋賢持用之行動電話進行
    通訊監察之事實，有上開通訊監察書（見警卷第165 頁至第
    177 頁、臺灣雲林地方法院檢察署100 年度偵字第270 號卷
    (一)第221 頁至第222 頁），及卷附通訊監察譯文在卷可佐，
    而被告及其辯護人亦同意上開通訊監察譯文有證據能力（見
    本院卷第27頁），並經本院於審理時就上開通訊監察譯文依
    法提示予檢察官、被告及辯護人，踐行調查證據之程序，經
    核與監聽錄音具有相同之價值，自有證據能力。
(二)、再者，被告以外之人於審判外之陳述，雖不符刑事訴訟法第
    159 條之1 至第159 條之4 等規定，而經當事人於審判程序
    同意作為證據，法院審酌該言詞陳述或書面陳述作成時之情
    況，認為適當者，亦得為證據；當事人、代理人或辯護人於
    法院調查證據時，知有第159 條第1 項不得為證據之情形，
    而未於言詞辯論終結前聲明異議者，視為有前項之同意，刑
    事訴訟法第159 條之5 定有明文。立法意旨在於傳聞證據未
    經當事人之反對詰問予以核實，原則上先予排除。惟若當事
    人已放棄反對詰問權，於審判程序中表明同意該等傳聞證據
    可作為證據；或於言詞辯論終結前未聲明異議，基於尊重當
    事人對傳聞證據之處分權，及證據資料愈豐富，愈有助於真
    實發見之理念，且強化言詞辯論主義，使訴訟程序得以順暢
    進行，上開傳聞證據亦均具有證據能力。經查，公訴人、被
    告及其辯護人對於本判決所引用具傳聞性質之書面證據，於
    本案辯論終結前，均未爭執其證據能力，本院審酌各該證據
    作成時之情況，並無不法取得之情形，認為亦適合作為本案
    之證據，揆諸上開說明，各該證據均有證據能力。
二、認定犯罪事實所憑之證據及理由：
(一)、上揭被告與共犯吳威僑共同販賣甲基安非他命予證人紀宋賢
    之事實，業據證人紀宋賢、共犯吳威僑於警詢、偵查中證述
    明確（見警卷第156 頁至第163 頁、第39頁至第52頁、臺灣
    雲林地方法院檢察署100 年度偵字第270 號卷(一)第76頁至第
    78頁、第170 頁至第172 頁），及被告於警詢、偵查之陳述
    （見警卷第77頁至第82頁、第84頁至第89頁、臺灣雲林地方
    法院檢察署100 年度偵字第270 號卷(一)第217 頁至第219 頁
    ），被告於本院審理時對上情亦坦承不諱（見本院卷第43頁
    、第48頁至第49頁），復有彰化縣警察局指認犯罪嫌疑人紀
    錄表暨被指認人照片、通訊監察譯文及通訊監察書等附卷可
    稽（見警卷第61頁至第61頁背面、第83頁至第83頁背面、第
    164 頁至第164 頁背面、第165 頁至第177 頁、臺灣雲林地
    方法院檢察署100 年度偵字第270 號卷(一)第221 頁至第222
    頁），足認被告確有與共犯吳威僑共同販賣甲基安非他命予
    證人紀宋賢之行為。
(二)、按販賣毒品之所謂販賣行為，須行為人主觀上有營利意圖，
    且客觀上有販入或賣出毒品行為，即足構成，至於實際上是
    否已經獲利則非所問；必也始終無營利之意思，而以原價或
    低於原價有償轉讓他人，方難謂為販賣行為，而僅得以轉讓
    罪論處（最高法院93年度臺上字第1651號判決要旨參照）。
    被告於本院審理時供稱，其與共犯吳威僑共同販賣甲基安非
    他命予證人紀宋賢，獲利均由共犯吳威僑取得，其僅獲得免
    費施用甲基安非他命之利益一節，顯見共犯吳威僑販賣甲基
    安非他命予證人紀宋賢必定獲有相當利得，否則吳威僑要無
    可能無償交付甲基安非他命予被告施用，而被告既圖得免費
    施用甲基安非他命之利益，自有欲藉販賣毒品從中賺取價差
    ，而牟得利益之意圖明確，是被告有販賣毒品予證人紀宋賢
    獲利之主觀營利意圖，要無疑義。
(三)、綜上所述，本件事證明確，被告於上揭時、地，與共犯吳威
    僑共同販賣1,500 元之甲基安非他命1 小包予證人紀宋賢之
    犯行，堪以認定，自應依法論科。
三、論罪科刑之理由：
(一)、核被告所為，係犯毒品危害防制條例第4 條第2 項之販賣第
    二級毒品罪。被告與共犯吳威僑於販賣甲基安非他命前，持
    有甲基安非他命之低度行為，為其販賣甲基安非他命之高度
    行為所吸收，不另論罪。被告與吳威僑間，就本件販賣甲基
    安非他命犯行，有犯意聯絡及行為分擔，應依刑法第28條規
    定，論以共同正犯。
(二)、按犯第4 條至第8 條之罪於偵查及審判中均自白者，減輕其
    刑，毒品危害防制條例第17條第2 項定有明文。查被告於檢
    察官偵查及本院審理時均坦認販賣甲基安非他命予證人紀宋
    賢之犯行，有偵訊及審判筆錄在卷可證，揆諸前揭規定說明
    ，被告所犯販賣第二級毒品犯行，得依毒品危害防制條例第
    17條第2 項規定減輕其刑。
(三)、又販賣第二級毒品罪之法定刑為「無期徒刑或7 年以上有期
    徒刑，得併科1 千萬元以下罰金」，然同為販賣第二級毒品
    者，其原因動機不一，犯罪情節未必盡同，或有大盤毒梟者
    ，亦有中、小盤之分，所造成危害社會之程度自屬有異，法
    律科處此類犯罪，所規定之法定最低本刑卻同為「無期徒刑
    或7 年以上有期徒刑，得併科1 千萬元以下罰金」，顯有違
    「罰當其罪」之原則。職是之故，若審酌個案情狀，認為處
    以有期徒刑，即可收懲儆之效，並足以達到防衛社會目的者
    ，自非不可依客觀之犯行與主觀之惡性二者加以考量其情狀
    ，是否有可憫恕之處，適用刑法第59條之規定酌量減輕其刑
    ，期使個案裁判之量刑，能斟酌至當，符合比例原則。揆之
    本案卷證資料，被告販賣甲基安非他命對象僅1 人，次數1
    次，得款1,500 元，次數甚少、所得微小，且被告僅係負責
    接聽證人紀宋賢所撥打之電話，聯絡交易甲基安非他命地點
    ，實際交易甲基安非他命之行為則由共犯吳威僑實施，被告
    參與程度及犯罪之手段、情節輕微，亦無集團性之情形，並
    非重大不赦之人，亦未有囤積預備販賣之毒品扣案，核與一
    般毒梟販賣毒品多者上百公克，甚至以公斤計相較，其情節
    尚屬輕微，對社會治安及國民健康危害之程度亦較輕。且證
    人紀宋賢原即有施用毒品習慣，被告並未主動以電話聯絡證
    人紀宋賢購買毒品，被告非為圖利而引誘證人紀宋賢施用，
    惡性尚非重大。依被告上開販賣毒品情節、所得財物、惡性
    、動機等，核其情節，若處以法定最低本刑7 年以上有期徒
    刑，猶嫌過重，實屬情輕法重，在客觀上足以引起一般之同
    情，難認無可憫恕之處，依其情狀處以有期徒刑，始符量刑
    之平允，爰就其所犯販賣第二級毒品罪依刑法第59條之規定
    ，酌量減輕其刑，並遞減之。
(四)、本院審酌被告之販毒行為，非僅戕害身心，有害國民健康，
    更可能引發各種犯罪，對國家社會治安之危害非淺，惟被告
    於本件犯罪前，並無任何前科，有臺灣高等法院被告前案紀
    錄表在卷可參，素行尚稱良好，被告於偵查時即已坦白承認
    犯行，雖一度於準備程序時否認犯行，但於本院審理時，則
    坦承犯行，節省司法資源，犯後態度尚稱良好，暨被告販賣
    毒品之次數只有1 次，販賣金額亦僅1,500 元，所參與之行
    為僅有接聽紀宋賢撥打之電話聯絡交易毒品地點，及開車載
    送共犯吳威僑至約定地點交易毒品，涉案程度不深，為國中
    畢業，教育程度不高，擔任喜慶宴會歌手，有正當工作及固
    定收入，及本案之其他一切情狀，量處如主文所示之刑。
(五)、沒收部分：
    按毒品危害防制條例第19條第1 項規定，犯販賣毒品罪者，
    其犯罪所得之財物均沒收之，係採義務沒收主義。故販賣毒
    品所得之對價，不問其中成本若干，利潤多少，均應全部諭
    知沒收，貫徹政府查禁煙毒之決心，以符立法本旨（最高法
    院91年度臺上字第2419號判決要旨參照）。又毒品危害防制
    條例第19條第1 項關於犯罪所得財物之沒收，其立法方式與
    貪污治罪條例第10條之規定相類似，以有所得者為限，始發
    生沒收之問題。再者，共同正犯之犯罪所得為新臺幣時，因
    係合併計算，且於全部或一部不能沒收時以其財產抵償之，
    為避免執行時發生重複沒收、抵償之情形，故各共同正犯之
    間係採連帶沒收主義，於裁判時僅諭知連帶沒收，不得就全
    體共同正犯之總所得，對各該共同正犯分別重複諭知沒收，
    此與罰金刑應分別諭知、分別執行者不同（最高法院98年度
    臺上字第3060號判決要旨參照）。再者，毒品危害防制條例
    第19條第1 項規定性質上係沒收之補充規定，其屬於本條所
    定沒收之標的，如得以直接沒收者，判決主文僅宣告沒收即
    可，不生「追徵其價額」或「以其財產抵償之」問題，須沒
    收之標的全部或一部不能沒收時，始生「追徵其價額」或「
    以其財產抵償之」選項問題。而「追徵其價額」或「以其財
    產抵償之」係屬兩種選項，分別係針對現行貨幣以外之其他
    財產與現行貨幣而言。亦即，本規定所稱「追徵其價額」者
    ，係指所沒收之物為金錢以外之其他財物而無法沒收時，因
    其實際價值不確定，應追徵其價額，使其繳納與原物相當之
    價額，並無以其財產抵償之問題。倘嗣後追徵其金錢價額，
    不得結果而須以其財產抵償者，要屬行政執行機關依強制執
    行之法律之執行問題，即無不能執行之情形，自毋庸諭知「
    或以其財產抵償之」。如不能沒收之沒收標的為金錢時，因
    價值確定，判決主文直接宣告「以其財產抵償之」即可，不
    發生追徵價額之問題（最高法院99年度第5 次刑事庭會議(二)
    參照）。從而，扣案之LAMBORGHINI 牌行動電話1 支為共犯
    吳威僑所有，而本件被告與共犯吳威僑販賣甲基安非他命予
    紀宋賢時係以扣案之LAMBORGHINI 牌行動電話搭配門號0000
    000000號SIM 卡，此門號0000000000號SIM 卡為共犯吳威僑
    所申設，亦係共犯吳威僑所有，業據被告及共犯吳威僑於警
    詢及本院審理時供承在卷（見警卷第2 頁、本院卷第45頁）
    ，扣案之LAMBORGHINI 牌及未扣案之門號0000000000號SIM
    卡為被告與共犯吳威僑犯本件販賣第二級毒品犯罪時，作為
    聯絡購買毒品之證人紀宋賢所用之物，並有卷附通訊監察譯
    文可證，應依毒品危害防制條例第19條第1 項規定宣告與共
    犯吳威僑連帶沒收之，其中未扣案門號0000000000號SIM 卡
    共犯吳威僑雖於警詢供稱交予一位綽號「阿賢」之友人使用
    ，然並無證據證明已經滅失，仍應宣告共犯吳威僑與被告連
    帶沒收之，如全部或一部不能沒收時，被告與共犯吳威僑連
    帶追徵其價額。另被告本件販賣甲基安非他命所得1,500 元
    ，固未扣案，亦應依毒品危害防制條例第19條第1 項規定宣
    告與共犯吳威僑連帶沒收之，如全部或一部不能沒收時，以
    其與共犯吳威僑之財產連帶抵償之。
四、應適用之法律：
(一)、刑事訴訟法第299 條第1 項前段。
(二)、毒品危害防制條例第4 條第2 項、第17條第2項、第19條第1
    項，刑法第11條前段、第28條、第59條。
本案經檢察官曹合一到庭執行職務。
中    華    民    國   100    年    5     月    19    日
                  刑事第三庭    審判長法  官  陳仁智
                                      法  官  鄭雅文
                                      法  官  李秋瑩
以上正本證明與原本無異。
如不服本判決應於收受判決後10日內向本院提出上訴書狀，並應
敘述具體理由；其未敘述上訴理由者，應於上訴期間屆滿後20日
內向本院補提理由書（均須按他造當事人之人數附繕本）「切勿
逕送上級法院」。
中    華    民    國   100    年    5     月    19    日
                                      書記官  劉英芬
附錄本案論罪科刑法條全文：
毒品危害防制條例第4條
製造、運輸、販賣第一級毒品者，處死刑或無期徒刑；處無期徒
刑者，得併科新臺幣2 千萬元以下罰金。
製造、運輸、販賣第二級毒品者，處無期徒刑或7 年以上有期徒
刑，得併科新臺幣1 千萬元以下罰金。
製造、運輸、販賣第三級毒品者，處5 年以上有期徒刑，得併科
新臺幣7 百萬元以下罰金。
製造、運輸、販賣第四級毒品者，處3 年以上10年以下有期徒刑
，得併科新臺幣3 百萬元以下罰金。
製造、運輸、販賣專供製造或施用毒品之器具者，處1 年以上7
年以下有期徒刑，得併科新臺幣1 百萬元以下罰金。
前五項之未遂犯罰之。